【裁判字號】    90,上易,3861
【裁判日期】    901212
【裁判案由】    竊佔
【裁判全文】
臺灣高等法院刑事判決                            九十年度上易字第三八六一號
    上  訴  人
    即  自訴人  乙○○
    被      告  丙○○
                丁○○
                甲○○○
右上訴人因自訴被告等竊佔案件，不服臺灣新竹地方法院九十年度自字第三四號，中
華民國九十年九月十三日第一審判決，提起上訴，本院判決如左：
    主  文
上訴駁回。
    理  由
一、自訴意旨略以：自訴人於民國（下同）八十四年一月一日購入新竹市○○段第二
    三四一之一土地，並發現被告丙○○、丁○○、甲○○○等在新竹市○區○○里
    ○○段二三五六、二三五九、二三六０、二三六四號土地購建房舍時，並未預留
    通道而擅自通行自訴人所有之上開土地，因認被告丙○○等三人涉有刑法第三百
    二十條第二項之竊佔罪嫌云云。
二、按犯罪事實應依證據認定之，無證據不得推定其犯罪事實；又不能證明被告犯罪
    者，應諭知無罪之判決，刑事訴訟法第一百五十四條、第三百零一條第一項分別
    定有明文。而刑法第三百二十條第二項之竊佔罪，必須行為人基於竊佔之犯意，
    意圖為自己或第三人不法之利益，而竊佔他人之不動產，即須將他人不動產，意
    圖不法利益，私擅佔據歸於自己或第三人支配之下，而侵害他人支配權者，始克
    相當，若行為人無此種意圖及犯意，縱有客觀之竊佔行為，亦因欠缺主觀因素而
    不構成該罪。
三、訊據被告丙○○、丁○○及甲○○○對於其建屋於新竹市○○段二三五六、二三
    五九、二三六０、二三六四土地，並通行自訴人所有之同地段二三四一之一號土
    地之事實固不否認，惟堅詞否認有竊佔之犯行，並辯稱，渠等於六、七十年間分
    別購入上開土地及其建物，購入時即以民富段二三四一之一號土地供通行至今，
    除此之外無其他道路可供通行，八十四年間在該等土地拆除舊屋重建時，亦各退
    縮九十五公分供通行，並無竊佔上開道路等語。
四、經查：被告等所有之建物坐落於新竹市○○段二三五六、二三五九、二三六０、
    二三六四地號等土地上，除可通行如附圖標示Ｂ、Ｃ、Ｄ、Ｅ之各五平方公尺自
    有土地及附圖標示為Ａ之自訴人所有之同地段二三四一之一號土地二十六點五平
    方公尺外，並無其他道路可供通行，有新竹市地政事務所九十年八月十三日（九
    十）新地測字第七八四一號函附之土地複丈成果圖及原審之勘驗筆錄（見原審卷
    ，第三六至三七頁、第三一至三三頁）在卷可證。而證人李清木（新民里前任里
    長）及張金潔（現任里長）於原審至現場勘驗時均結證稱：被告等人之舊房屋於
    數十年前建造完成時，即依地主、建商之提供通行該巷道，並無其他道路可供通
    行，被告等人之舊房屋雖有後門，但該後門僅隔一排水溝而與他人建築相鄰並無
    法通行等語（見原審卷，第三二頁），足證自訴人所有之系爭土地早於十餘年前
    被告等人購屋時，即由自訴人之前所有權人（自訴人係在八十四年一月一日始購
    得系爭土地）提供被告等人通行權至今無訛。故被告等人主觀上認該道路為既成
    道路，在自訴人承繼上開供道路之土地後，仍續行通行，即難認其等有竊佔之犯
    意。此純係民事法律關係之紛爭，尚難對之科以竊佔刑責。
五、綜上所述，被告丙○○、丁○○及甲○○○所為，核與刑法第三百二十條第二項
    竊佔罪之構成要件，尚屬有間，自不得遽依該條項之罪名相繩。此外，本院復查
    無其他積極證據足證被告等有竊佔之犯行，自應為無罪之諭知。原判決審酌至此
    ，亦為相同之認定，核無不合。自訴人上訴意旨仍執被告等確有佔用通行之事實
    ，指摘原判決不當，為無理由，應予駁回。
據上論斷，應依刑事訴訟法第三百六十八條，判決如主文。
中    華    民    國     九十     年      十二      月       十二       日
                              臺灣高等法院刑事第十庭
                                  審判長法  官  溫  耀  源
                                        法  官  林  銓  正
                                        法  官  黃  金  富
右正本證明與原本無異。
不得上訴。
                                        書記官  江  采  廷
中    華    民    國     九十     年      十二      月       十四       日


司法院資訊處製作；財團法人民間司法改革基金會備份。
